【裁判字號】    99,訴,341
【裁判日期】    990826
【裁判案由】    公共危險
【裁判全文】
臺灣雲林地方法院刑事判決               99年度訴字第341號
公  訴  人  臺灣雲林地方法院檢察署檢察官
被      告  乙○○
指定辯護人  本院公設辯護人許俊雄
上列被告因公共危險案件，經檢察官提起公訴（99年度偵字第18
37號、第2115號），本院判決如下：
    主      文
乙○○所犯罪名及科刑內容詳如附表「所犯罪名」及「宣告刑之
內容（含主刑及從刑）」欄所示，應執行有期徒刑肆年。扣案之
打火機壹只沒收之，並應於刑之執行完畢或赦免後，令入相當處
所施以監護肆年。
    事實及理由
壹、犯罪事實：
    乙○○智力較為低下，復因長期酒精濫用及依賴，暨罹患精
    神官能性憂鬱症，致其辨識行為違法及依其辨識而為行為之
    能力，顯著較一般人降低，因而自民國99年2 月間起，於飲
    酒後為下列犯行：
    一乙○○基於燒燬他人所有建築物之犯意，於99年2 月8 日
      下午1 時25分許，至雲林縣虎尾鎮○○○路14號之臺灣糖
      業股份有限公司（下稱臺糖公司）所有現未供人使用之廢
      棄員工宿舍（下稱民主七路14號臺糖宿舍）內飲酒後，竟
      基於放火燒燬現非供人使用之他人所有住宅之犯意，以其
      所有之打火機1 只點燃住宅內之報紙、紙板等易燃物，而
      為放火行為，民主七路14號臺糖宿舍因而起火燃燒塌陷，
      並延燒至相鄰位於臺糖民主七路16號臺糖公司所有現未供
      人使用之廢棄員工宿舍（下稱民主七路16號臺糖宿舍），
      民主七路16號臺糖宿舍屋頂遭燒穿、角材碳化，與14號宿
      舍均達喪失主要效用之程度而燒燬之。
    二乙○○於99年2 月21日下午11時45分許，至雲林縣虎尾鎮
      ○○○路4 號之臺糖公司現未供人使用之廢棄員工宿舍（
      下稱民主五路4 號臺糖宿舍）內飲酒後，竟基於放火燒燬
      現非供人使用之他人所有住宅之犯意，以其所有之打火機
      1 只點燃住宅內之報紙、紙板等易燃物，而為放火行為，
      民主五路4 號宿舍因而起火燃燒，並延燒至相鄰位於民主
      五路2 號、6 號及8 號臺糖公司所有現未供人使用之廢棄
      員工宿舍（下稱民主七路2 號、6 號、8 號臺糖宿舍），
      民主五路4 號、2 號及6 號宿舍南側水泥屋瓦掉落，結構
      及牆面大部分傾倒，民主五路8 號臺糖宿舍南側水泥屋瓦
      掉落，結構部分傾倒，均達喪失主要效用之程度而燒燬之
      。
    三乙○○於99年3 月5 日下午9 時27分許，至雲林縣虎尾鎮
      ○○○路10號之臺糖公司現未供人使用之廢棄員工宿舍（
      下稱民主九路10號臺糖宿舍）內飲酒後，竟基於放火燒燬
      現非供人使用之他人所有住宅之犯意，以其所有之打火機
      1 只點燃住宅內之報紙、紙板等易燃物，而為放火行為，
      民主九路10號臺糖宿舍因而起火燃燒，幸而雲林縣消防局
      虎尾分局據報後迅速前往灌救撲滅，民主九路10號臺糖宿
      舍中間靠東地板被燒穿一處，受燒穿處之角材、橫樑呈現
      由上往下碳化、龜裂，其餘部分則無明顯受燒或煙燻之跡
      象，未破壞該房屋之主要效用而未遂。
    四乙○○另於99年3 月11日中午12時55分許，至雲林縣虎尾
      鎮○○○路4 號之臺糖公司現未供人使用之廢棄員工宿舍
      （下稱民主九路4 號臺糖宿舍）內飲酒後，竟基於放火燒
      燬現非供人使用之他人所有住宅之犯意，以其所有之打火
      機1 只點燃住宅內之報紙、紙板等易燃物，而為放火行為
      ，民主九路4 號臺糖宿舍因而起火燃燒，幸而雲林縣消防
      局虎尾分局據報後迅速前往灌救撲滅，民主九路4 號臺糖
      宿舍東側牆面及地板受燒後，靠走廊門柱底部受燒碳化，
      靠東地板被燒穿一處，受燒穿處之角材、橫樑成由上往下
      深層碳化、龜裂，其餘部分則無明顯受燒或煙燻之跡象，
      未破壞該房屋之主要效用而未遂。
    五乙○○另基於燒燬他人所有物之犯意，於99年3 月17日凌
      晨3 時44分許，飲酒後行經雲林縣斗南鎮南臺圓環廣場，
      以其所有之打火機點1 只燃紙張及塑膠袋等物品，放火燒
      燬該廣場庚○○所有之兒童遊樂器材1 組，致生公共危險
      。
    六乙○○復於99年3 月27日中午11時49分許，至雲林縣斗南
      鎮○○街之甲○○○後方現未供人使用之員工宿舍（下稱
      甲○○○宿舍）內飲酒後，竟基於放火燒燬現非供人使用
      之他人所有住宅之犯意，以其所有之打火機1 只點燃住宅
      內之報紙、紙板等易燃物，而為放火行為，甲○○○宿舍
      因而起火燃燒，該建築物因受燒嚴重而塌陷，達喪失主要
      效用之程度而燒燬之。
    七乙○○又於99年3 月20日上午9 時59分許，至雲林縣斗南
      鎮○○街7 號之現未供人使用之住宅（下稱永安街7 號房
      屋）內飲酒後，竟基於放火燒燬現非供人使用之他人所有
      住宅之犯意，以其所有之打火機1 只點燃住宅內之報紙、
      紙板等易燃物，而為放火行為，永安街7 號房屋因而起火
      燃燒，幸而雲林縣消防局斗南分局據報後迅速前往灌救撲
      滅，致永安街7 號房屋僅靠東側第2 間臥室受燒，燃燒面
      積約3 坪，未破壞該房屋之主要效用而未遂。
    八乙○○復基於燒燬他人所有物之犯意，於99年4 月3 日凌
      晨4 時58分許，飲酒後行經雲林縣虎尾鎮○○路之同心公
      園廣場（下稱同心公園），以其所有之打火機點1 只燃紙
      張及塑膠袋等物品，放火燒燬該廣場辛○○所有之宣導旗
      幟6 支及塑膠椅子30張，並致搭設之舞臺前方部分飾板燒
      焦，致生公共危險。
    九乙○○明知瓦斯氣體外洩，如驟遇火星，將有引燃瓦斯、
      甚而爆炸之可能，有造成對他人生命、身體及財產威脅之
      危險，於99年4 月9 日凌晨4 時30分許，飲酒後行經雲林
      縣斗南鎮順安宮旁由己○○所經營之路邊攤小吃店，乙○○見該小吃店之瓦斯桶放置在外，竟基於漏逸瓦斯氣之犯
      意，徒手將瓦斯開關開啟，使瓦斯氣漏逸於空氣中，隨即
      離去，致生公共危險。嗣己○○於同日凌晨5 時許至其小
      吃店營業，經便利商店員工告知小吃店桶裝瓦斯遭人開啟
      ，而報警處理，始未釀災。
    十乙○○又於99年4 月9 日凌晨4 時58分許，至雲林縣斗南
      鎮○○路188 號雲林縣警察局斗南分局所有現未供人使用
      之警察宿舍（下稱斗南分局宿舍）內飲酒，明知在建築物
      內點火引燃物品，足以導致自己所在之住宅及相鄰住宅燒
      燬之結果，竟基於放火燒燬現非供人使用之他人所有住宅
      之犯意，以其所有之打火機1 只點燃住宅內之報紙、紙板
      等易燃物，而為放火行為，斗南分局宿舍因而起火燃燒，
      幸而雲林縣消防局斗南分局據報後迅速前往灌救撲滅，致
      斗南分局宿舍無倒塌損壞，僅前使用人戊○所有置於其內
      之床墊及天花板遭燃燒，未破壞該房屋之主要效用而未遂
      。
    嗣經警於99年4 月12日上午10時許，在雲林縣斗南鎮○○路
    與文昌路口查獲乙○○，並於乙○○身上扣得打火機1 只，
    另調閱雲林縣斗南鎮○○○路旁之監視器，循線查獲上情。
貳、認定犯罪事實所憑證據及理由：
  一證據能力部分：
    被告以外之人於審判外之陳述，雖不符刑事訴訟法第159 條
    之1 至第159 條之4 之規定，而經當事人於審判程序同意作
    為證據，法院審酌該言詞陳述或書面陳述作成時之情況，認
    為適當者，亦得為證據，為刑事訴訟法第159 條之5第1項所
    明定。經查，本件被告乙○○及辯護人對於下述本院採為認
    定犯罪事實依據之各項證據，均同意作為證據使用（見本院
    卷第50頁反面），復經本院於審理時逐一提示予檢察官、被
    告及辯護人表示意見，本院審酌該等證據之取得過程並無瑕
    疵，與本案待證事實間復具有相當之關聯性，以之為本案證
    據並無不當，自得採為本件認定事實之基礎，合先敘明。
  二證明力部分：
    (一)上開犯罪事實，有證人丙○○、張火麟、庚○○、丁○○
      、曾至彬、辛○○、張束辰、己○○及戊○等人於警詢時
      指述明確，並有雲林縣消防局火災原因調查鑑定書（檔案
      編號：010B08N1、010B21X1、010C05V1、010CB11M1 號）
      各1 份、雲林縣消防局案件派遣令3 紙、雲林縣警察局斗
      南分局斗南派出所受理刑事案件報案三聯1 份、雲林縣消
      防局斗南分隊火災出動觀察紀錄2 份及現場照片60張等件
      在卷可稽，及扣案之打火機1 只可以佐證。被告就上開犯
      行均坦承不諱，其自白與相關證據均相符合，
    (二)證人即參與同心公園滅火之張束辰於警詢時陳稱：火災將
      同心公園搭設之舞臺前面部分飾板燒焦，並將紅色塑膠椅
      子30張及宣傳旗幟6 支燒燬等語，另觀諸現場照片，被告
      縱火燃燒之塑膠椅及旗幟緊鄰辛○○搭設之舞臺，被告放
      火燒燬塑膠椅及旗幟，即可能延燒焚燬舞臺，確足生公共
      危險。證人己○○另於警詢時陳稱：我擺設於小吃店前20
      公斤裝之桶裝瓦斯桶遭人開啟開關，使瓦斯噴散於路上空
      氣中，只剩下一半，可能會發生火災及氣爆等語，又瓦斯
      氣體如外洩，驟遇火星，將有引燃瓦斯、甚而爆炸之可能
      ，有造成對他人生命、身體及財產威脅之危險，被告逸漏
      之瓦斯氣約達10公斤，確足生公共危險。又被告縱火之斗
      南鎮南臺圓環，四周有住戶，其內亦種植樹木，設有石椅
      ，被告放火燃燒兒童遊戲器材，亦可能延燒樹木甚而周圍
      住戶，亦足生公共危險。綜上各節，本件事證明確，被告
      之犯行洵堪認定。
、論罪科刑之理由：
  一按刑法第173 條第1 項所謂放火燒燬現供人使用之住宅，必
    須房屋構成之重要部分已燒燬，如僅房屋內之傢俱、物件燒
    燬，房屋本身尚未達喪失其效用之程度，即不能依該條項論
    罪，依原判決事實之認定，房屋構成部分並未燒燬喪失效用
    ，上訴人放火結果僅燒燬傢俱及物件，應係犯同條第3 項、
    第1 項放火燒燬現供人使用住宅未遂之罪名，原判決論以同
    條第1 項之既遂罪，自屬違誤，最高法院79年度臺上字第26
    56號判決要旨可資參照。
  二犯罪事實壹、一二三四六七十中被告縱火之民主七路臺糖14
    、16號宿舍、民主五路2 、4 、6 、8 號臺糖宿舍、民主九
    路4 、10號臺糖宿舍、甲○○○宿舍、永安街7 號房屋、斗
    南分局宿舍原均係供人居住之住宅，現則未供人使用。是核
    被告犯罪事實壹、一二六故意放火燒燬房屋之行為，係犯刑
    法第174 條第1 項之放火燒燬現非供人使用之他人所有住宅
    罪；犯罪事實壹、三四七十部分，被告分別著手於放火燒燬
    房屋，然未達破壞該房屋之主要效用之程度，依據前揭判決
    意旨，係犯同法第17 4條第4 項、第1 項之放火燒燬現非供
    人使用之他人所有住宅未遂罪；犯罪事實壹、五八部分，係
    犯同法第175 條第1 項之放火燒燬住宅以外他人所有物罪；
    犯罪事實壹、九部分，則係犯同法第177 條第1 項漏逸氣體
    罪。檢察官認犯罪事實壹、一二六部分係犯同法第174 條第
    1 項之放火燒燬現未有人所在之他人所有建築物罪，犯罪事
    實壹、三四七十部分則係同法第174 條第1 項之放火燒燬現
    未有人所在之他人所有建築物未遂罪，容有違誤，惟基本事
    實相同，法條同一，本院自應逕行論以放火燒燬現非供人使
    用之他人所有住宅（未遂）罪，且無庸變更起訴法條。
  三犯罪事實壹、一二部分，被告以打火機點燃報紙、紙板等物
    ，極易延燒毗連之住宅，此為眾人皆知之事實，被告要難諉
    為不知，其猶放火燒燬民主七路臺糖14號宿舍、民主五路4
    號臺糖宿舍，並分別延燒至民主七路臺糖16號宿舍、民主五
    路2 、6 、8 號臺糖宿舍，被告對於延燒部分亦不違背其本
    意甚明。而被告以一放火行為同時燒燬前開被害人多間住宅
    ，其直接被害法益為一般社會之公共安全，雖同時侵害私人
    財產法益，但仍以保護社會公安法益為重，故僅成立單純一
    罪。
  四犯罪事實壹、一二三四六七十部分，被告以一個放火行為同
    時燒燬住宅與該住宅內其他物品，應以保護社會安全法益為
    重，僅論以刑法第174 條第1 項之罪，不另成立刑法第175
    條第1 項之罪（最高法院79年臺上字第1471號判例參照）。
  五犯罪事實壹、三四七十部分，被告著手放火焚燒現非供人使
    用之他人所有住宅4 次未遂，均依刑法第25條第2 項之規定
    ，各減輕其刑。
  六再按刑法第19條規定：「行為時因精神障礙或其他心智缺陷
    ，致不能辨識其行為違法或欠缺依其辨識而行為之能力者，
    不罰。行為時因前項之原因，致其辨識行為違法或依其辨識
    而行為之能力，顯著減低者，得減輕其刑。」經查，本件被
    告於本院審理期間，經送請長庚醫療財團法人嘉義紀念醫院
    （下稱長庚嘉義分院）就被告涉案時之精神狀況實施精神鑑
    定，鑑定結果認為「乙○○智力較低下，但仍有邊緣至中下
    程度，長期有酒精濫用及依賴，近年來並罹有精神官能性憂
    鬱症，其因喝酒後自制力降低，衝動控制不良，做出自己亦
    無法解釋的放火行為而危及公共安全，事後並僅存片斷之記
    憶。推測其犯罪『行為時』精神狀況因精神障礙及心智缺陷
    ，導致其辨識其行為違法或依其辨識而行為之能力，顯著較
    一般人降低。」有該院精神鑑定報告書1 份在卷可按，爰依
    刑法第19條第2 項規定，就被告所犯上開各罪分別減輕其刑
    ，就犯罪事實壹、三四七十部分依法遞減其刑。
  七本院審酌被告前有竊盜、公共危險（逸漏氣體）等前科，有
    臺灣高等法院被告前案紀錄表1 份在卷可稽，素行不良，被
    告因心情不佳、精神官能性憂鬱症而酗酒成性，竟於酒後多
    次縱火及逸漏瓦斯氣，無視他人生命財產及公共安全，造成
    潛發生重大社會安全事件之可能，惡性匪淺；又被告僅國中
    肄業，智識程度程度淺薄，犯後深具悔意，分別與被害人達
    成和解，然未能實際賠償被害人損失等一切情狀，分別量處
    如主文所示之刑，並定其應執行之刑。
  八扣案之打火機1 只為被告所有，且係供被告本案犯罪所用之
    物（犯罪事實壹、九部分除外），爰併依刑法第38條第1 項
    第2 款於附表編號１至８、１０項下宣告沒收。
  九被告因智能較低下、酒精濫用及精神官能性憂鬱症等病症，
    致其辨識及控制行為能力降低，上開長庚嘉義分院鑑定報告
    對被告再犯可能性之評估亦認為：「乙○○因有酒精依賴及
    輕度憂鬱症，若無法戒除酒癮，仍有再犯或危害公共安全之
    虞，故建議令入相當處所施以監護及治療，以減低其再犯及
    維護社會安全。」足認倘未對被告施予適當之監護治療，被
    告恐有再犯與危害公共危險之虞，是以為求被告能接受妥適
    之治療與監督保護，爰依刑法第87條第2 項、第3 項規定，
    併予宣告被告於刑之執行完畢或赦免後，令入相當處所，施
    以監護4 年，俾改善其精神狀態，避免再因所罹疾病、酗酒
    而犯罪。
肆、適用之法律：
  一刑事訴訟法第299條第1項前段。
  二刑法第174 條第1 項、第4 項、第175 條第1 項、第177 條
    第1 項、第25條第2 項、第19條第2 項、第38條第1 項第2
    款、第51條第5 款、第87條第2 項、第3 項。
本案經檢察官陳宏瑋到庭執行職務
中    華    民    國    99    年    8     月    26    日
                  刑事第七庭    審判長法  官  許佩如
                                      法  官  王紹銘
                                      法  官  楊欣怡
以上正本證明與原本無異。
如不服本判決，應於收受判決後10日內向本院提出上訴書狀，並
應敘述具體理由；其未敘述上訴理由者，應於上訴期間屆滿後20
日內向本院補提理由書（均須按他造當事人之人數附繕本）。「
切勿逕送上級法院」。
                                      書記官  王雪招
中    華    民    國    99    年    8     月    26    日
附錄論罪科刑法條：
中華民國刑法第174條
放火燒燬現非供人使用之他人所有住宅或現未有人所在之他人所
有建築物、礦坑、火車、電車或其他供水、陸、空公眾運輸之舟
、車、航空機者，處3 年以上10年以下有期徒刑。
放火燒燬前項之自己所有物，致生公共危險者，處6 月以上5 年
以下有期徒刑。
失火燒燬第1 項之物者，處6 月以下有期徒刑、拘禁或3 百元以
下罰金。
失火燒燬前項之物，致生公共危險者，亦同。
第 1 項之未遂犯罰之。
中華民國刑法第175條
放火燒燬前二條以外之他人所有物，致生公共危險者，處1 年以
上7 年以下有期徒刑。
放火燒燬前二條以外之自己所有物，致生公共危險者，處3 年以
下有期徒刑。
失火燒燬前二條以外之物，致生公共危險者，處拘役或3 百元以
下罰金。
中華民國刑法第177條
漏逸或間隔蒸氣、電氣、煤氣或其他氣體，致生公共危險者，處
3 年以下有期徒刑、拘役或3 百元以下罰金。
因而致人於死者，處無期徒刑或7 年以上有期徒刑。致重傷者，
處3 年以上10年以下有期徒刑。
附表：
┌──┬─────┬───────┬───────────────┐
│編號│ 犯罪事實 │ 所犯罪名     │宣告刑之內容（含主刑及從刑）  │
├──┼─────┼───────┼───────────────┤
│ １ │犯罪事實欄│刑法第174 條第│乙○○放火燒燬現非供人使用之他│
│    │壹、一所載│1項放火燒燬現 │人所有住宅罪，處有期徒刑壹年拾│
│    │          │非供人使用之他│月，扣案之打火機壹只沒收之。  │
│    │          │人所有住宅罪  │                              │
├──┼─────┼───────┼───────────────┤
│ ２ │犯罪事實欄│刑法第174 條第│乙○○放火燒燬現非供人使用之他│
│    │壹、二所載│1項放火燒燬現 │人所有住宅罪，處有期徒刑貳年貳│
│    │之犯行    │非供人使用之他│月，扣案之打火機壹只沒收之。  │
│    │          │人所有住宅罪  │                              │
├──┼─────┼───────┼───────────────┤
│ ３ │犯罪事實欄│刑法第174 條第│乙○○放火燒燬現非供人使用之他│
│    │壹、三所載│1項放火燒燬現 │人所有住宅罪，未遂，處有期徒刑│
│    │之犯行    │非供人使用之他│拾月，扣案之打火機壹只沒收之。│
│    │          │人所有住宅未遂│                              │
│    │          │罪            │                              │
├──┼─────┼───────┼───────────────┤
│ ４ │犯罪事實欄│刑法第174 條第│乙○○放火燒燬現非供人使用之他│
│    │壹、四所載│1項放火燒燬現 │人所有住宅罪，未遂，處有期徒刑│
│    │之犯行    │非供人使用之他│拾月，扣案之打火機壹只沒收之。│
│    │          │人所有住宅未遂│                              │
│    │          │罪            │                              │
├──┼─────┼───────┼───────────────┤
│ ５ │犯罪事實欄│刑法第175 條第│乙○○放火燒燬他人所有之兒童遊│
│    │壹、五所載│1項放火燒燬住 │樂器材壹組，致生公共危險，處有│
│    │之犯行    │宅以外他人所有│期徒刑玖月，扣案之打火機壹只沒│
│    │          │物罪          │收之。                        │
├──┼─────┼───────┼───────────────┤
│ ６ │犯罪事實欄│刑法第174 條第│乙○○放火燒燬現非供人使用之他│
│    │壹、六所載│1項放火燒燬現 │人所有住宅罪，處有期徒刑壹年陸│
│    │之犯行    │非供人使用之他│月，扣案之打火機壹只沒收之。  │
│    │          │人所有住宅罪  │                              │
├──┼─────┼───────┼───────────────┤
│ ７ │犯罪事實欄│刑法第174 條第│乙○○放火燒燬現非供人使用之他│
│    │壹、七所載│1項放火燒燬現 │人所有住宅罪，未遂，處有期徒刑│
│    │之犯行    │非供人使用之他│拾月，扣案之打火機壹只沒收之。│
│    │          │人所有住宅未遂│                              │
│    │          │罪            │                              │
├──┼─────┼───────┼───────────────┤
│ ８ │犯罪事實欄│刑法第175 條第│乙○○放火燒燬他人所有之旗幟陸│
│    │壹、八所載│1項放火燒燬住 │支、塑膠椅子拾張，致生公共危│
│    │之犯行    │宅以外他人所有│險，處有期徒刑柒月，扣案之打火│
│    │          │物罪          │機壹只沒收之。                │
├──┼─────┼───────┼───────────────┤
│ ９ │犯罪事實欄│刑法第177 條第│乙○○逸漏瓦斯氣，致生公共危險│
│    │壹、九所載│1項漏逸氣體罪 │，處有期徒刑陸月。            │
│    │之犯行    │              │                              │
├──┼─────┼───────┼───────────────┤
│ １０ │犯罪事實欄│刑法第174 條第│乙○○放火燒燬現非供人使用之他│
│    │壹、十所載│1項放火燒燬現 │人所有住宅罪，未遂，處有期徒刑│
│    │之犯行    │非供人使用之他│拾月，扣案之打火機壹只沒收之。│
│    │          │人所有住宅未遂│                              │
│    │          │罪            │                              │
└──┴─────┴───────┴───────────────┘

司法院資訊處製作；財團法人民間司法改革基金會備份。
